【裁判字號】    98,上訴,2251
【裁判日期】    980817
【裁判案由】    毒品危害防制條例
【裁判全文】
臺灣高等法院刑事判決                98年度上訴字第2251號
上  訴  人  台灣桃園地方法院檢察署檢察官
被      告  甲○○
上列上訴人因被告違反毒品危害防制條例案件，不服台灣桃園地
方法院九十八年度訴字第一一○號，中華民國九十八年四月十四
日第一審判決（起訴案號：台灣桃園地方法院檢察署九十七年度
偵字第一一○○九號），提起上訴，本院判決如下：
    主  文
原判決撤銷，發回台灣桃園地方法院。
    理  由
一、公訴意旨略以：被告甲○○明知海洛因及大麻分別係毒品危
    害防制條例所列管之第一級、第二級毒品，非經許可，不得
    擅自販賣、意圖販賣而持有或持有。竟於民國九十七年四月
    二十三日下午五時許，在桃園縣中壢市○○路全國電子專賣
    店對面，以新台幣（下同）十五萬元之代價，向某真實姓名
    年籍不詳、綽號「阿寬」之男子，購買第一級毒品海洛因十
    小包欲出售以圖利，復購買第二級毒品大麻一包而持有之。
    嗣於同月二十四日下午五時五十分許，為警持搜索票，至桃
    園縣中壢市○○路八三號三樓當場查獲。因認被告涉犯毒品
    危害防制條例第五條第一項之意圖販賣而持有第一級毒品罪
    嫌，及同條例第十一條第二項之持有第二級毒品罪嫌。
二、本件原審經審理結果，以尚乏積極證據足以認定被告主觀上
    係基於販賣之意圖而持有上開海洛因，依罪疑有利於被告之
    法理，自難論被告以毒品危害防制條例第五條第一項之意圖
    販賣而持有第一級毒品罪，而僅能科以同條例第十一條第一
    項之持有第一級毒品罪刑。又被告係同時販入上開第一級毒
    品海洛因及前述之第二級毒品大麻一包而持有之，為想像競
    合犯，應從一重之持有第一級毒品罪處斷。惟被告供認施用
    上揭毒品海洛因，其施用第一級毒品犯行，業於九十七年十
    月十六日起訴繫屬原審，經原審九十八年二月十日以九十七
    年度審訴字第三一二三號判處有期徒刑七月（並與所犯施用
    第二級毒品甲基安非他命判處之有期徒刑三月，定應執行有
    期徒刑八月），尚未確定（下稱前案）。而本件被告持有之
    第一級毒品犯行，係於前案繫屬後之九十七年十一月十三日
    始起訴繫屬原審，而此之持有海洛因犯行既另因前案施用行
    為先經檢察官起訴復經判決有罪，則其持有之低度行為應為
    施用之高度行為所吸收。亦即，兩案應屬同一案件，本件乃
    重複起訴，且繫屬在後，爰就被告持有第一級毒品部分諭知
    不受理之判決等情。固非無見。
三、惟查，法院在起訴事實範圍內有認定其事實為一罪數罪之權
    ，檢察官就全部犯罪事實已經起訴，不論係以一罪或數罪起
    訴，如法院審理結果認為一罪者，且一部有罪，他部無罪、
    不受理或免訴，則其判決主文中，自應諭知該有罪之一部應
    論處之罪刑，至他部無罪、不受理或免訴，則在判決理由內
    予以說明，方為適法。本件依原判決之認定，被告係同時持
    有第一級毒品海洛因及第二級毒品大麻。如若無訛，在實體
    法上，該當於一行為觸犯二罪名之想像競合犯，於裁判科刑
    上，應從一個重罪處斷；就程序法而言，則為一罪。而此之
    一罪，雖其中持有海洛因之低度行為，為前案之施用高度行
    為所吸收，且前案先起訴、判決，尚未確定，而不應再受重
    複評價；然其持有第二級毒品大麻部分，既已起訴，自仍應
    受有罪之判決，並於理由內說明其持有海洛因犯行不另為不
    受理或免訴判決之論據。乃原判決將實體法與程序法之考察
    方法，以及在實體面與程序面之判斷標準，混為一談，誤認
    被告同時持有第一級、第二級毒品，應先依想像競合犯之例
    ，從一重之持有第一級毒品罪處斷，然後再論斷其持有第一
    級毒品海洛因與前案施用犯行係同一案件，並認本件全部犯
    罪事實係檢察官重複起訴而判決公訴不受理，自非的論。檢
    察官上訴意旨，雖未指摘及此，惟原判決既有違誤，自屬無
    可維持，應予撤銷，發回原審法院另為適法之判決。並不經
    言詞辯論為之。另前案於更審時已否確定，攸關該部分究應
    諭知不受理或免訴，宜併注意及之，附此敘明。
據上論斷，應依刑事訴訟法第三百六十九條第一項、第三百七
十二條條，判決如主文。
中    華    民    國    98    年    8    月    17    日
            刑事第十九庭  審判長法  官  魏新國
                                法  官  周政達
                                法  官  吳  燦
以上正本證明與原本無異。
如不服本判決，應於收受送達後10日內向本院提出上訴書狀，其
未敘述上訴之理由者並得於提起上訴後10日內向本院補提理由書
（均須按他造當事人之人數附繕本）「切勿逕送上級法院」。
                                書記官  陳靜姿
中    華    民    國    98    年    8    月    17    日


司法院資訊處製作；財團法人民間司法改革基金會備份。
